【裁判字號】    95,上易,1840
【裁判日期】    951213
【裁判案由】    竊盜等
【裁判全文】
臺灣高等法院刑事判決                95年度上易字第1840號
上  訴  人  臺灣宜蘭地方法院檢察署檢察官
上  訴  人
即  被  告  丁○○
                      樓
選任辯護人  陳玉玲律師
上  訴  人
即  被  告  乙○○
選任辯護人  程巧亞律師
被      告  甲○○
上列上訴人因竊盜等案件，不服臺灣宜蘭地方法院94年度易字第
434號，中華民國95年8月1日第一審判決（起訴案號：臺灣宜蘭
地方法院檢察署93年度偵字第3621號），提起上訴，本院判決如
下：
    主  文
上訴駁回。
    事  實
一、工業株式會社因對悠仕股份有限公司（以下稱悠
    仕公司）有本票債權，經取得執行名義後，向台灣宜蘭地方
    法院聲請查封悠仕公司所有之財產，嗣經同院民事執行處於
    民國九十一年四月十八日前往宜蘭縣冬山鄉龍德工業區○○○○○路六號旁空地，查封悠仕公司所有之「裁切機一組、
    集塵機一組、搬送機一組（含機組柱）」物品，並以保管人
    為工業株式會社代表人赤始。悠仕公司總經理
    丁○○、廠長乙○○均明知上開查封標的物已實施查封，不
    得違背查封標示效力之行為，竟於九十一年十一月間，在悠
    仕公司因承租之上開德興四路六號廠房租期屆滿需騰空廠房
    內之物品搬回至宜蘭縣冬山鄉○○路三十一號悠仕公司存放
    之際，基於違背查封效力之犯意聯絡，由丁○○指示乙○○
    將廠內機器物品包含上開查封標的物：「有用的拿回來公司
    放，沒有用的東西拿去賣」等語，將上開查封標的遷離現場
    ，去向不明。嗣因同院民事執行處囑託宜蘭縣商業會就上開
    查封標的物鑑價，經該商業會於九十二年五月二十三日以宜
    縣商儒鑑未字第０七九號函覆同院民事執行處「應行鑑定動
    產散居各處，殘缺不全形同廢鐵，絕大部分不清楚究係何物
    」，始悉上開查封標的物業經乙○○遷移，現況不明，而為
    違背查封之標示之效力之行為。
二、案經工業株式會社代表人赤始訴由台灣宜蘭地
    方法院檢察署檢察官偵查起訴。
    理  由
壹、有罪部分：
一、訊據被告乙○○矢口否認有上揭犯行，辯稱略以：伊在九十
    一年四月十八日將赤始帶到德興四路廠房即行離去，伊並
    不知當天是要查封廠房之物品，當時快要下班，我必須回廠
    指揮云云；被告丁○○辯稱：我沒有指示陳先生把沒用的東
    西拿去責，我也不清楚那上面有查封，我是九十一年九月多
    才接手經營，已在查封之後云云。辯護人另辯以：被告丁○○係於九十一年九月十七日方被選任為總經理，不知第二次
    查封之事，僅電話指示將存放該處之機器設備及零件清理，
    證人林譽晃亦證稱沒有看到封條，且許添丁因挾怨而為不利
    於被告之證詞，偏頗不實，不足採信，宜蘭商業會進行系爭
    查封物之鑑定時地及標的物均屬錯誤；被告乙○○雖有於第
    二次查封時到場，但系爭標的物並未黏貼標封，且將查封標
    的物搬至自強路廠房內，亦無違反查封效力之故意云云。經
    查：
(一)被告乙○○於債權人工業株式會社會同法院人員
    於九十年七月十七日前往悠仕公司查封 (下稱第一次查封)
    時，即有到場並擔任查封物保管人，有查封筆錄及切結書各
    一份在卷可稽 (九十年執字第二六六三號卷第二十頁)；嗣
    再於九十一年四月十八日前往查封宜蘭縣冬山鄉○○○路六
    號內空地查封 (下稱第二次查封)時，係由其本人帶赤始
    到德興四路廠房，即知赤始當時係要查封廠房內悠仕公司
    所有之「裁切機一組、集塵機一組、搬送機一組（含機組柱
    ）」物品，並在查封筆錄在場人欄簽名，有查封筆錄在卷可
    稽。足認被告乙○○對查封程序已有經驗。且被告乙○○於
    本審自承，有向許添丁報告查封之事，證人許添丁於原審亦
    證稱：是乙○○告訴我那些東西被查封等語 (原審卷第九十
    六頁)，核相符合，足認被告乙○○確知第二次查封標的物
    為何物。所辯不知有第二次查封云云，即不可採。
(二)上開第二次查封標的物，於同院民事執行處鑑價時，曾委託
    宜蘭縣商業會鑑價，該會九十二年五月二十三日以宜縣商儒
    鑑未字第０七九號函一紙復稱：本會曾派員於九十二年一月
    十五日與債權人會同前往現場，但見標的應行鑑定動產散居
    各處，殘缺不全形同廢鐵，絕大部分不清究係何物等語 (參
    他字卷第八頁，告證八)。嗣同院民事執行處於九十三年五
    月十三日前往執行時，依該日執行筆錄記載：(四)九十一年
    四月十八日第二次查封物，經債權人及代理人及在場人乙○○確認原保管現場冬山鄉○○○路六號內空地，查封物品均
    不在場，債權人之代理人請求該三組機器暫不鑑價，另行呈
    報；(五)據乙○○廠長稱：第二次查封之物品，有部分已由
    債務人公司丁○○總經理指示搬回部分機器物品，置於廠區
    內，請求保管人派人領回保管等語 (同執行卷第二三一頁)
    。足認第二次查封物確實已不在保管現場，且係由丁○○指
    示乙○○搬回自強路放置或變賣。
(三)第二次查封標的物查封地點即宜蘭縣冬山鄉龍德工業區○○○○○路六號旁空地，係吳慶俊所有，出租予悠仕公司，租
    賃期間自八十九年十月十七日起迄九十一年十月十六日止，
    有房屋租賃契約書二紙在卷可稽。本件查封時，悠仕公司係
    由許添丁擔任總經理一職 (參上證一)，被告丁○○係於九
    十一年九月十七日接任悠仕公司總經理 (參上證二)，而第
    二次查封時間為九十一年四月十八日，顯在被告丁○○接任
    總經理之前，證人即共犯乙○○亦證稱：丁○○當時應該還
    沒當總經理，關於第二次查封，我應該是向當時總經理許添
    丁報告等語 (本院九十五年十一月二十九日審判筆錄第四頁
    )。惟證人許添丁於原審則證稱：我有聽到丁○○跟乙○○
    講，有用的東西拿回來公司放，沒有用的拿去賣，這樣才不
    會占工廠的空間，當時這些東西已經被查封了。當時我們三
    人是在一起的，我們在守衛室及養生室之間，我沒有看到封
    條，但我有告訴丁○○說那些東西已經被查封了等語 (原審
    卷第九二頁至九八頁)。足認被告丁○○於接任之初，固不
    知第二次查封之情形，惟接任之後，許添丁有告知，且丁○○已明知上開查封標的物，仍於廠房租期屆滿之後，指示乙○○將查封標的物遷移或變賣。證人許添丁於九十一年九月
    二十五日遭解除總經理職務，固有上訴人所提公告乙紙可參
    (被證二)，證人許添丁於原審則證稱：我有盜公司的海帶粉
    沒有賣，後來我有還公司，是因為公司欠我薪資，我才拿去
    藏起來，逼公司給我薪水，九十一年九月十七日股東會我有
    參加，我有簽名，當天改選丁○○為總經理等語 (原審卷第
    九十五頁)，核係許添丁與悠仕公司之薪資爭議，且許添丁
    於原審具結，擔負偽證之風險，其證言亦與乙○○於執行筆
    錄上之陳述相符，尚難認許添丁係挾怨報復，而故為不實之
    證言。
(四)辯護人於九十五年十一月八日本院審判程序時，提出照片十
    九紙，表示第二次查封標的物仍在悠仕公司廠房內，惟經以
    上開照片比對執行卷內第二次查封物 (執行卷第一一一頁至
    一三0頁)，外形並不相同，已難認即係第二次查封之物。且
    查封標的物如未經許可擅自搬離現場，即已違反查封之效力
    ，第二次查封標的物係由赤始擔任保管人，其未善盡保管
    人之責，將標的物運走或妥為保管，固有可議之處。惟被告
    二人既明知法院查封之標的物存放該處，如因原存放場所租
    期屆滿，無法再行存放，理應通知法院執行處及保管之債權
    人另行設法移置保管，其不為此圖，逕將查封標的物遷移，
    不管是否仍在悠仕公司其他廠區內，或加以變賣，均已違背
    查封之效力。
(五)綜上，被告及辯護人所辯，均不可採。本件事證明確，被告
    乙○○、丁○○之犯行，堪予認定，應依法論科。
貳、無罪部分：
一、公訴意旨略以：
（一）工業株式會社（代表人赤始）因對悠仕公司
      有債權，經聲請取得執行名義，並經台灣宜蘭地方法院民
      事執行處九十年度執字第二六六三號執行強制執行查封二
      次。第一次查封，九十年七月十七日，在宜蘭縣冬山鄉○○路三十一號悠仕股份有限公司工廠內部執行查封，查封
      標的物為「高壓養生爐七組（園筒型、含操作盤七座及制
      御盤一座）、鍋爐一組（含操作盤一組）、拌合機一組（
      含操作盤）、混凝機一組（含輸送帶）、切割機一組（含
      操作盤、及輸送帶）、押出成形機一組（含操作盤）、押
      出成形機一組（未安裝）、拌合機一組（未安裝）、混凝
      機一組（未安裝）」，保管人為悠仕股份有限公司現場負
      責人乙○○；第二次查封，九十一年四月十八日，在宜蘭
      縣冬山鄉○○○路六號內部空地執行查封，查封標的物為
      「裁切機一組、集廣機一組、搬運機一組（含機組柱）」
      ，保管人為工業株式會社代表人赤始。
（二）被告乙○○受被告甲○○、丁○○指示，三人基於共同之
      概括犯意，先於九十年七月十七日第一次查封後，乙○○
      將上開查封物其中數組零組件，予以拆除，裝設到其工廠
      之機器上，為違背上開台灣宜蘭地方法院強制執行查封效
      力之行為。甲○○與丁○○、乙○○，共同意圖為自己不
      法之所有，於九十一年四月十八日第二次查封後，由乙○○僱請不知情之工人，將工業株式會社代表人
      赤始所保管、重達數噸之查封標的物「裁切機一組、集
      廣機一組、搬運機一組（含機組柱）」予以拆除後竊取、
      變賣，為違背上開台灣宜蘭地方法院強制執行查封效力之
      行為。九十二年一月十五日，債權人工業株式
      會社依強制執行程序，請宜蘭縣商業會到現場進行鑑價工
      作，惟因「但見標的應行鑑定動產散居各處，殘缺不全形
      同廢鐵，絕大部分分不清楚究係何物？」，以致無法鑑定
      。因認被告甲○○亦涉有刑法第三百二十條第一項之竊盜
      罪、第一百三十九條之違背查封效力罪。
二、按犯罪事實應依證據認定之，無證據不得認定犯罪事實。又
    不能證明被告犯罪者，應諭知無罪之判決，刑事訴訟法第一
    百五十四條第二項、第三百零一條第一項前段分別定有明文
    。又認定不利於被告之事實，須依積極證據，苟積極證據不
    足為不利於被告事實之認定時，即應為有利於被告之認定，
    更不必有何有利之證據（最高法院三十年上字第八一六號判
    例參照）。而所謂認定犯罪事實之證據，係指足以認定被告
    確有犯罪行為之積極證據而言，其為訴訟上之證明，須於通
    常一般之人均不致有所懷疑，而得確信其為真實之程度者，
    始得據為有罪之認定，如未能發現相當之證據，或證據不足
    以證明，自不能以推測或擬制之方法，以為裁判之基礎。（
    最高法院二十九年上字第三一０五號、四十年台上字第八六
    號、七十六年台上四九八六號判例參照）。又告訴人之指訴
    係以使被告受刑事訴追為目的，是其陳述是否與事實相符，
    仍應調查其他證據以資審認（最高法院五十二年台上字第一
    三００號判例參照）。
三、訊據被告甲○○堅決否認有上揭犯行，辯稱：我只是接第三
    任董事長，宜蘭工廠的事情，都是總經理處理，那裡我連去
    都沒有去過，連在那裡都不知道等語：經查：
(一)第一次查封之標的物，被告等並未變賣，事後亦順利拍賣分
    配價金完畢等情，業據證人丙○○律師於原審審理時 ( 原
    審卷第九十九頁、一百頁)，及本院審理時到庭 (本院卷第
    八十四頁至八十五頁)證述明確，核與九十三年五月十三日
    執行筆錄所載相符 (執行卷第二三0頁)；又被告等被查封之
    標的物，於拍賣處分前，並非「他人」所有之物，自與刑法
    第三百二十條第一項以「他人」為要件不合，縱有搬走變賣
    情事，亦與竊盜罪之成立無涉，公訴人此部分自有未洽。惟
    因此部分，公訴人認與被告二人前揭有罪部分，有連續犯、
    牽連犯之裁判關係，爰不另為無罪之諭知，併予敘明。
(二)上訴意旨略以：乙○○已於警詢供稱：將該批機械繼續裝在
    悠仕公司之機械上，是甲○○、丁○○指亍伊去做的，讓悠
    仕公司生產線品質提高等語；證人許添丁亦稱：甲○○於九
    十年七月至九十年十一月每月以三十萬元交由乙○○僱請技
    術人員，將該批查封物品可用器具拆解並裝置於悠仕公司現
    使用之機械上等語；證人即達竑機械股份有限公司 (下稱達
    竑公司)負責人林譽晃亦稱：九十年起，乙○○指示我將機
    械拆解後，另行裝置於悠仕公司生產線上，沒有打契約，但
    我有請款單上有悠仕公司之公司章及甲○○印章、廠長乙○○之簽署為證等語。惟悠仕公司係於八十九年九月間自日本
    購得大批機械，原本即須僱人進行拆裝，其數量依赤始於
    執行程序中呈報之中文譯文，即達五十二件之多。本件第一
    次查封係九十年七月十七日，查封九件機械；第二次查封則
    為九十一年四月十八日，查封三件機械，共計十二件，足認
    查封標的物僅係悠仕公司自日本運回之機械中一小部分。而
    達竑公司受僱訴解機械之時間為九十年七月間至九十一年十
    一月間，時間固然橫跨二次查封，惟第一次查封標的物，並
    無短缺，並已執行完畢，第二次查封標的物係丁○○指示乙○○搬回自強路或變賣，已如上述，則被告甲○○縱有指示
    乙○○拆解自日本運回之機械，其拆解範圍亦不包括上開二
    次查封標的物甚明。是上開證人許添丁於原審、乙○○於本
    院之證言，均不能證明被告甲○○知悉並參與處理第二次查
    封標的物之事。
(三)從而，依公訴人所舉之證據方法，尚不能證明被告甲○○有
    公訴人所指之犯行，既不能證明被告甲○○犯罪，本於罪疑
    唯輕法則，依法應諭知被告甲○○無罪之判決。
參、原審本於相同之認定，並比較刑法修正前後規定，就被告乙○○、丁○○部分，爰引犯修正前刑法第二十八條、第一百
    三十九條、修正前第四十一條第罰鍰提高標準條例第一條前
    段、修正前罰金罰鍰提高標準條例第二條，現行法規所定貨
    幣單位折算新台幣條例第二條規定，並審酌二人犯罪之動機
    、目的、手段及犯罪所生損害等情，各判處有期徒刑三月，
    如易科罰金以三百元算一日。另就被告甲○○部分，認不能
    證明其犯罪，爰引刑事訴訟法第三百零一條第一項規定，諭
    知無罪之判決。核原審認事用法並無違誤，有罪部分，量刑
    亦頗適當。公訴人上訴，認被告甲○○亦共同犯罪；被告乙○○、丁○○二人上訴，否認犯罪，核均無理由，上訴均應
    予駁回。
肆、據上論斷，應依刑事訴訟法第三百六十八條，判決如主文。
本案經檢察官陳維練到庭執行職務。
中    華    民    國    95    年    12    月    13    日
                  刑事第九庭審判長法  官  官有明
                                  法  官  周盈文
                                  法  官  陳世宗
以上正本證明與原本無異。
不得上訴。
                                  書記官  丁淑蘭
中    華    民    國    95    年    12    月    14    日
附錄本案論罪科刑法條全文：
中華民國刑法第139條
（污損封印、查封標示或違背其效力罪）
損壞、除去或污穢公務員所施之封印或查封之標示，或為違背其
效力之行為者，處1年以下有期徒刑、拘役或3百元以下罰金。


司法院資訊處製作；財團法人民間司法改革基金會備份。
